臺灣高等法院刑事判決
109年度上訴字第1692號
上  訴  人  臺灣桃園地方檢察署檢察官
被      告  廖霈雲



選任辯護人  劉政杰律師
上列上訴人因被告所犯毒品危害防制條例案件，不服臺灣桃園地
方法院108年度訴字第940號，中華民國109年2月18日第一審判決
（起訴案號：臺灣桃園地方檢察署108年度偵字第15712號），提
起上訴，本院判決如下：
    主  文
上訴駁回。
    事  實
一、甲○○與袁宇奎（所涉販賣第三級毒品未遂罪嫌，經原審判處
    罪刑確定）均明知愷他命、氯乙基卡西酮、硝甲西泮、甲苯
    基乙基胺戊酮（起訴書誤載為甲苯基乙基戊酮，逕予更正）
    、4-甲基甲基卡西酮均係毒品危害防制條例第2條第2項第3
    款列管之第三級毒品，不得販賣，竟與姓名、年籍不詳綽號
    「阿中」之男子（無證據證明為未滿18歲之人）共同基於販
    賣第三級毒品以營利之犯意聯絡，約定由「阿中」發送如附
    表一所示之販毒訊息予不特定人及提供如附表二編號1、2之
    毒品，「阿中」待欲購買上開毒品者主動聯繫後，即通知袁
    宇奎，袁宇奎、甲○○遂持前揭毒品前往「阿中」指定之交易
    地點，再於交易地點當面洽談毒品之交易數量而交付並收受
    價金，欲以此方式販賣毒品牟利。嗣警員陳宜慶、黃文凱於
    民國108年5月20日晚間9時許，佯裝購毒者與「阿中」聯繫
    ，並約定以桃園市○○區○○○路00號○○汽車旅館210號房為交易
    地點。袁宇奎、甲○○則於同日晚間10時20分許（起訴書及原
    審均誤載為10時30分許），至上址與警員陳宜慶、黃文凱交
    易，雙方達成以新臺幣（下同）5,000元購買1大包愷他命、
    3,000元購買1中包愷他命、3,200元購買5包咖啡包之合意，
    陳宜慶、黃文凱待袁宇奎交付上開毒品後，即表明警員身分
    查獲而未遂，並扣得如附表二所示之物。
二、案經桃園市政府警察局平鎮分局報告臺灣桃園地方檢察署檢
    察官偵查起訴。
    理  由
一、審判範圍：
　　本件檢察官原起訴主張被告甲○○與同案被告袁宇奎共同販賣
    第三級毒品未遂之犯行，檢察官僅就被告甲○○部分提起上訴
    ，針對同案被告袁宇奎部分則未上訴，同案被告袁宇奎亦未
    上訴。是關於原判決就同案被告袁宇奎部分即告確定，本件
    審理範圍僅限於被告甲○○共同販賣第三級毒品未遂部分。
二、證據能力部分：
　　本判決以下援引之審判外供述證據以及書證，本案當事人於
    本院審理時均未爭執其證據能力（本院卷第84至87頁），而
    該等證據經本院審酌並無違法取得之情況，認為適宜做為證
    據，自應有證據能力。
三、認定事實所憑之證據及理由：
(一)被告甲○○對於前述販賣第三級毒品未遂犯行，於原審及本院
    審理時均坦承不諱（原審卷第94、133頁，本院卷第89頁）
    ，核與同案被告袁宇奎於警詢、偵訊及原審審理時所陳大致
    相符（108年度偵字第15712號，下稱偵卷，第11至14頁、第
    64頁背面至65頁；原審卷第78、133頁）；並有警員黃文凱1
    08年5月21日職務報告、現場錄音譯文、桃園市政府警察局
    平鎮分局北勢派出所搜索扣押筆錄暨扣押物品目錄表、現場
    照片、台灣檢驗科技股份有限公司濫用藥物實驗室-台北108
    年6月4日濫用藥物檢驗報告（報告編號：UL/2019/00000000
    ）及內政部警政署刑事警察局108年7月16日刑鑑字第108005
    0193號鑑定書等在卷可參（偵卷第26至33、46至49、95頁、
    第105頁正背面），並有如附表二編號1至4所示之物扣案為
    證，足認被告甲○○上開任意性自白均與事實相符，俱堪認定
    。
(二)又販賣毒品係政府嚴予查緝之違法行為，政府一向查禁森嚴
    並重罰不寬貸，且毒品可任意分裝或增減其份量，販賣毒品
    之行為亦無一定之公定價格，每次買賣之價格隨供需雙方之
    資力或關係之深淺或需求之數量、貨源之充裕與否、販賣者
    對於資金需求殷切與否、對行情認知，以及政府查緝之態度
    ，進而為各種風險評估，機動的調整，有各種不同標準，並
    非一成不變，惟販賣者從各種「價差」或係「量差」謀取利
    潤方式，或有差異，其所圖利益之非法販賣行為目的則屬相
    同。況且毒品之價格不低，取得不易，凡為販賣之不法行為
    者，苟無利可圖，應無甘冒持有毒品遭查獲之極大風險，參
    諸共犯「阿中」係於以發送販賣毒品之簡訊，招攬不特定人
    與之交易，其與交易對象顯無交情，其自無甘冒重刑，而以
    原本或賠本價格販售之理，是其等從中賺取買賣差價或量差
    牟利之意圖及事實，應屬符合論理法則且不違背社會通常經
    驗之合理判斷。查被告甲○○於原審審理時自承：我有與袁宇
    奎共同販賣營利的意思等語（原審卷第134頁），並有現場
    錄音譯文，被告甲○○以「我們買4送1」、「1萬1千…1萬1千2
    」等語（偵卷第29、30頁），佐以同案被告袁宇奎於警詢及
    偵訊時均供承：因為缺錢，才幫「阿中」賣毒品，愷他命每
    賣1包大約獲利200至300元，毒品咖啡包可以獲利200元等語
    （偵卷第12至13頁、第64頁背面）；從而，被告甲○○共同販
    賣毒品咖啡包，從中賺取差價之營利意圖及事實，至臻灼然
    。
(三)綜上，本案事證已臻明確，被告犯行洵堪認定，應予依法論
    科。　　
四、論罪：
(一)按愷他命、氯乙基卡西酮、硝甲西泮、甲苯基乙基胺戊酮、
    4-甲基甲基卡西酮均為毒品危害防制條例第2條第2項第3款
    所規範之第三級毒品，未經許可，不得販賣。核被告甲○○所
    為，係犯毒品危害防制條例第4條第6項、第3項之販賣第三
    級毒品未遂罪。
(二)被告甲○○及同案被告袁宇奎、「阿中」於販賣第三級毒品未
    遂犯行，有犯意聯絡及行為分擔，為共同正犯。
(三)本案係警員執行查緝毒品探訪勤務，接獲民眾持共犯「阿中
    」發送如附表一所示販賣毒品訊息，佯為買家與之交易，雖
    無買受毒品之真意，致實際上不能完成毒品交易，惟共犯「
    阿中」、袁宇奎與被告甲○○基於販賣第三級毒品以營利之意
    圖，推由「阿中」向不特定人發送販賣毒品訊息，即已著手
    販賣第三級毒品犯罪行為，惟因買家為喬裝員警而不遂，為
    未遂犯，爰依刑法第25條第2項之規定，按既遂犯之刑度減
    輕其刑。
(四)刑法第59條適用之說明：
 1、按刑法第59條規定犯罪之情狀可憫恕者，得酌量減輕其刑，
    就販賣毒品案件中，同為販賣毒品之人，其原因動機不一，
    犯罪情節未必盡同，或有大盤毒梟者，亦有中、小盤之分，
    甚或僅止於吸毒者友儕間為求互通有無之有償轉讓者亦有之
    ，其販賣行為所造成危害社會之程度自屬有異，於此情形，
    倘依其情狀處以適當徒刑，即足以懲儆，並可達防衛社會之
    目的者，自非不可依客觀之犯行與主觀之惡性二者加以考量
    其情狀，是否有可憫恕之處，適用刑法第59條之規定酌量減
    輕其刑，期使個案裁判之量刑，能斟酌至當，符合比例原則
    （最高法院95年度台上字第6157號判決意旨參照）。
 2、查被告甲○○所犯販賣第三級毒品犯行，固戕害他人之身心，
    危害國人健康，然依被告甲○○於原審審理時自陳：毒品不是
    我負責去購買的，那時候我下班，袁宇奎來載我，他說他要
    去找朋友，…本案警察在問說毒品哪個好的時候，我當時沒
    有想那麼多，就回答他，一開始上車時我不知道袁宇奎要賣
    毒品，後來才知道袁宇奎要賣毒品等語（原審卷第94頁），
    核與同案被告袁宇奎於警詢及偵查時所陳：於108年5月20日
    21時許，「阿中」打扣案如附表二編號3所示之電話叫我幫
    他拿藥去○○汽車旅館210號房，因為甲○○剛下班，我順路載
    她下班一同前往等語（偵卷第11頁背面），堪認被告甲○○非
    自始參與本件販賣犯行，其與共犯「阿中」未直接聯繫，僅
    與同案被告袁宇奎共同交付毒品予喬裝購毒者之警員，本案
    之參與程度輕微，依附夫之作為而隨同前往，於整體犯罪計
    畫中擔任之角色尚具可替代性；兼衡被告甲○○無任何犯罪前
    科，有本院被告前案紀錄表在卷可查，足見被告甲○○素行尚
    可，參以其與共犯所販賣之第三級毒品，數量非鉅，尚非大
    盤中盤大量散佈轉讓之情形，且因警方釣魚即遭查獲，毒品
    並未流出，犯罪所生危害尚小，衡酌上述各情，認被告甲○○
    所犯之罪，經依未遂犯之規定減輕其刑後，若科處其最低法
    定本刑3年6月以上有期徒刑，仍有情輕法重之情，在客觀上
    足以引起一般人之同情，爰依刑法第59條規定酌減其刑，並
    再遞減之。
五、維持原判及駁回上訴之理由：
(一)原審認被告罪證明確，依毒品危害防制條例第4條第3項、第
    6項、第19條第1項、刑法第11條、第28條、第25條第2項、
    第59條、第74條第1項第1款、第2項第5款、第93條第1項第2
    款、第38條第1項等規定，審酌被告甲○○與同案被告袁宇奎
    無視國家防制毒品危害之禁令，與共犯「阿中」以發送販毒
    訊息之方式，欲販賣毒品予不特定之人，戕害他人之身心發
    展，使購買毒品者沉淪喪志，亦間接危害社會安全，所為實
    不足取；兼衡被告甲○○販賣毒品之數量、倘售出所獲之不法
    利益；暨其犯罪動機、目的、手段、參與程度及分工、犯後
    態度，暨被告甲○○自述：國中畢業，在檳榔攤工作，經濟狀
    況勉持等語（原審卷第135頁）之教育程度、家庭經濟及生
    活狀況等一切情狀，量處有期徒刑1年10月。並說明：⒈緩刑
    宣告：被告甲○○前未曾受有期徒刑之宣告，其因一時失慮觸
    犯本案犯行，並終能坦白承認，審酌被告甲○○之犯罪情節及
    上情，認前開宣告之刑，以暫不執行為適當，又為期被告甲
    ○○能深切反省、避免再犯，爰依刑法第74條第1項第1款、第
    2項第5款規定，宣告緩刑4年，並諭知被告甲○○向指定之政
    府機關、政府機構、行政法人、社區或其他符合公益目的之
    機構或團體提供160小時之義務勞務，並依刑法第93條第1項
    第2款規定，應於緩刑期間付保護管束；倘未遵期履行前開
    負擔且情節重大，足認原宣告之緩刑難收其預期效果，而有
    執行刑罰之必要者，自得依刑法第75條之1第1項第4款規定
    ，撤銷其緩刑宣告。⒉沒收：⑴扣案如附表二編號1、2所示之
    愷他命及含第三級毒品成分之咖啡包（均含包裝上開毒品之
    包裝袋），均係被告甲○○本案共同販賣第三級毒品所查獲之
    違禁物，為同案被告袁宇奎於原審審理時供承在卷（原審卷
    第130頁），應依刑法第38條第1項規定宣告沒收，至鑑驗用
    罄部分，因不復存在，自不為沒收之諭知。⑵扣案如附表二
    編號5所示之手機，無證據證明與本案犯行有關，自不得宣
    告沒收。經核原審認事用法並無違誤，量刑亦稱妥適。
(二)駁回檢察官上訴之說明：
 1、檢察官上訴以被告甲○○未自始坦承犯行，於偵查時檢察官業
    已諭知並確認被告知悉毒品危害防制條例第17條第2項偵查
    中及審判中均自白得減輕其刑規定，被告甲○○猶否認犯行，
    遲至原審審理時始坦承犯行；況被告甲○○所為販毒犯行，助
    長毒品氾濫，有害國人身心健康及社會治安，惡性重大，復
    於交易過程，積極向喬裝成購毒者之警員推銷，以遂其犯行
    ，是原審適用刑法第59條酌減其刑，顯有違誤；又原審未能
    具體說明被告甲○○有何無再犯之虞或能藉由刑罰之宣告而策
    其自新之衡酌依據，所為緩刑之宣告亦有未洽。
 2、惟按刑法第59條規定犯罪之情狀可憫恕者，得酌量減輕其刑
    ，其所謂「犯罪之情狀」，與同法第57條規定科刑時應審酌
    之一切情狀，並非有截然不同之領域，於裁判上酌減其刑時
    ，應就犯罪一切情狀(包括第57條所列舉之10款事項)，予以
    全盤考量，審酌其犯罪有無可憫恕之事由(即有無特殊之原
    因與環境，在客觀上足以引起一般同情，以及宣告法定低度
    刑，是否猶嫌過重等等)，以為判斷（最高法院80年度台覆
    字第39號判決旨參照）。又按行為經法院評價為不法之犯罪
    行為，且為刑罰科處之宣告後，究應否加以執行，乃刑罰如
    何實現之問題。依現代刑法之觀念，在刑罰制裁之實現上，
    宜採取多元而有彈性之因應方式，除經斟酌再三，認確無教
    化之可能，應予隔離之外，對於有教化、改善可能者，其刑
    罰執行與否，則應視刑罰對於行為人之作用而定。倘認有以
    監禁或治療謀求改善之必要，固須依其應受威嚇與矯治之程
    度，而分別施以不同之改善措施（入監服刑或在矯治機關接
    受治療）；反之，如認行為人對於社會規範之認知並無重大
    偏離，行為控制能力亦無異常，僅因偶發、初犯或過失犯罪
    ，刑罰對其效用不大，祇須為刑罰宣示之警示作用，即為已
    足，此時即非不得緩其刑之執行，並藉違反緩刑規定將入監
    執行之心理強制作用，謀求行為人自發性之改善更新。而行
    為人是否有改善之可能性或執行之必要性，固係由法院為綜
    合之審酌考量，並就審酌考量所得而為預測性之判斷，但當
    有客觀情狀顯示預測有誤時，亦非全無補救之道，法院仍得
    在一定之條件下，撤銷緩刑（參刑法第75條、第75條之1）
    ，使行為人執行其應執行之刑，以符正義。由是觀之，法院
    是否宣告緩刑，有其自由裁量之職權，而基於尊重法院裁量
    之專屬性，對其裁量宜採取較低之審查密度，祇須行為人符
    合刑法第74條第1項所定之條件，法院即得宣告緩刑，與行
    為人犯罪情節是否重大，是否坦認犯行並賠償損失，並無絕
    對必然之關聯性；倘事實審法院未有逾越法律所規定之範圍
    ，或恣意濫用其權限，即不得任意指摘為違法（最高法院最
    高法院102年度台上字第4161號判決意旨參照）。
 3、查被告甲○○所為共同販賣第三級毒品未遂犯行固屬違法，惟
    考量被告甲○○案發當時係因下班搭乘同案被告袁宇奎之車輛
    ，方與袁宇奎一同前往約定之汽車旅館，並非自始即參與本
    案共同販賣第三級毒品犯行，雖其交易過程中有推銷毒品之
    情形，然細繹該現場錄音譯文（偵卷第28至30頁），被告甲
    ○○係於喬裝買家之員警確定購毒後，始告知員警購毒優惠，
    並於員警向被告甲○○詢問哪一種毒品時，被告甲○○方介紹所
    販售毒品之特性等節，自尚難憑此遽認被告甲○○有積極推銷
    毒品之情形。另被告雖經檢察官提示毒品危害防制條例第17
    條第2項自白減刑之規定，然被告是否自白犯行，因其智識
    程度、社會經驗及家庭等因素而有所考量，本件被告甲○○自
    陳為國中畢業之智識程度，案發當時亦年僅23歲，依其社會
    經驗及智識程度，是否得以認知向喬裝買家之員警所為前開
    陳述，即已該當於販毒重罪之構成要件，非無疑問，此自被
    告甲○○於原審準備程序時自陳：當時我沒有想那麼多，警察
    問我哪個好，我就回答他，我一開始上車時不知道袁宇奎要
    賣毒品等語（原審卷第94頁）亦明。更況，被告甲○○係在辯
    護人閱卷完畢後，而為認罪之意思，自不排除係被告在辯護
    人訴訟倚賴權之維護及專業協助下，於辯護人解釋案情及法
    律適用後，始知觸法之可能。是原審就被告甲○○於本案所犯
    情節、參與程度等節，認本案不無情輕法重之虞，客觀上有
    情堪憫恕之處，依刑法第59條規定酌減其刑，係綜合被告甲
    ○○犯罪之情狀而為審酌，已難認有違誤。
 4、其次，被告甲○○行為時年僅23歲，年紀尚輕，除本案外，並
    無任何犯罪前科，有本院被告前案紀錄表在卷可稽（本院卷
    第45頁），犯後終於坦承犯行，可認已見悔悟之意，審其因
    年輕識淺一時失慮而共同販賣第三級毒品，尚屬初犯，難認
    有何非予送監執行，否則難期達到矯正效果之情形，且緩刑
    制度旨在以暫緩宣告刑之執行，促使犯罪行為人自新，藉以
    救濟自由刑之弊，本件原審審酌上開情狀後，認上開刑之宣
    告以暫不執行為適當，諭知緩刑4年，緩刑期間付保護管束
    ，並應提供160小時之義務勞務，核屬兼顧刑罰處罰目的及
    犯人之改善更新，堪認已足達到預防再犯之效果，經核並無
    違誤或不當。綜上，檢察官執持前詞指摘原審適用法律及量
    刑之職權行使，所為上訴，即非有理，應予駁回。
據上論斷，應依刑事訴訟法第368條，判決如主文。
本案經檢察官賴謝銓提起公訴，檢察官賴穎穎提起上訴，檢察官
蔡顯鑫到庭執行職務。
中　　華　　民　　國　　109 　年　　6 　　月　　18　　日
                  刑事第三庭    審判長法　官  張惠立
                                      法　官  張江澤
                                      法　官  劉兆菊
以上正本證明與原本無異。
如不服本判決，應於收受送達後20日內向本院提出上訴書狀，其
未敘述上訴之理由者並得於提起上訴後20日內向本院補提理由書
（均須按他造當事人之人數附繕本）「切勿逕送上級法院」。
                                      書記官  陳佳微
中　　華　　民　　國　　109 　年　　6 　　月　　18　　日
附錄：本案論罪科刑法條全文　　　　　　　　　　　　　　　
毒品危害防制條例第4條
製造、運輸、販賣第一級毒品者，處死刑或無期徒刑；處無期徒
刑者，得併科新臺幣2千萬元以下罰金。
製造、運輸、販賣第二級毒品者，處無期徒刑或7年以上有期徒
刑，得併科新臺幣1千萬元以下罰金。
製造、運輸、販賣第三級毒品者，處7年以上有期徒刑，得併科
新臺幣7百萬元以下罰金。製造、運輸、販賣第四級毒品者，處5
 年以上12年以下有期徒刑，得併科新臺幣3百萬元以下罰金。
製造、運輸、販賣專供製造或施用毒品之器具者，處1年以上7年
以下有期徒刑，得併科新臺幣1百萬元以下罰金。
前五項之未遂犯罰之。
附表一：偵卷第49頁
海派精品 鑽石1.4克2000 鑽石2.4克3000 鑽石3.6克5000 香水700四送一 乳液800四送一 洽0000000000 
附表二：
編號 品名 數量 備註 1 第三級毒品愷他命 結晶共8小包（含袋合計毛重9.75公克，總淨重7.8123公克，因鑑驗取用0.0044公克)，檢驗結果呈愷他命陽性反應。 台灣檢驗科技股份有限公司濫用藥物實驗室-台北108年6月4日濫用藥物檢驗報告（報告編號：UL/2019/00000000），偵卷第95頁 2 含第三級毒品成分之咖啡包 毒品咖啡包共27包【⑴編號1 至10、16至22：①經檢視均為淡紫色包裝，驗前總毛重158.79公克，包裝總重約19.21公克，驗前總淨重約139.58公克。②隨機抽取編號17鑑定，經檢視內含紫色粉末，淨重8.03公克，取2.04公克鑑定用罄，餘5.99公克，檢出第三級毒品氯乙基卡西酮、硝甲西泮、甲苯基乙基胺戊酮成分，測得氯乙基卡西酮純度約2％。③依據抽測純度值，推估編號1 至10、16至22均含氯乙基卡西酮之驗前總純質淨重約2.79公克。⑵編號11至15、23至27：①經檢視均為白/黑色包裝，驗前總毛重82.54公克，包裝總重約9.50公克，驗前總淨重約73.04 公克。②隨機抽取編號14鑑定，經檢視內含黃色粉末，淨重7.21公克，取1.67公克鑑定用罄，餘5.54公克，檢出第三級毒品4-甲基甲基卡西酮成分，純度約2 ％。③依據抽測純度值，推估編號11至15、23至27均含4-甲基甲基卡西酮之驗前總純質淨重約1.46公克。】 內政部警政署刑事警察局108年7月16日刑鑑字第1080050193號鑑定書，偵卷第105頁正背面 3 黑銀色iPhone手機 1支（無SIM卡，IMEI碼：000000000000000） 同案被告袁宇奎所有，偵卷第33頁 4 黑色iPhone手機 1支（含門號0000000000號SIM卡1張，IMEI碼：000000000000000） 同案被告袁宇奎所有，偵卷第33頁 5 黑色SAMSUNG手機 1支（含門號0000000000號SIM卡1張，IMEI碼：000000000000000） 被告甲○○所有，偵卷第33頁